【裁判字號】    95,家抗,19
【裁判日期】    950607
【裁判案由】    指定遺囑執行人
【裁判全文】
臺灣臺北地方法院民事裁定              95年度家抗字第19號
抗  告  人  甲○○
上列抗告人聲請指定遺囑執行人事件，抗告人對於民國95年2 月
6 日本院95年度家聲字第32號第一審裁定提起抗告，本院裁定如
下：
    主    文
抗告駁回。
抗告費用新台幣壹仟元由抗告人負擔。
    理    由
一、抗告意旨略以：（一）被繼承人乙○○生前於民國87年3 月
    15日預立自書遺囑，嗣於90年10月24日因急性心肌梗塞死亡
    ，依民法第1147條規定，繼承業已開始，惟因被繼承人並未
    指定遺囑執行人，亦無委託他人指定，又經召開親屬會議無
    法達到法定人數，不能選定遺囑執行人，並且無法決議，爰
    依民法第1211條、第1218條、第1130條、第1131條及第1132
    條規定，聲請指定被繼承人乙○○之遺產執行人。（二）抗
    告人原欲依民法第1130、1211條之規定召開親屬會議，惟因
    被繼承人父母未隨同遷台或已於民國55年死亡，故無直系血
    親尊親屬，而有關三親等內旁系血親尊親屬、四親等內同輩
    血親現無人在台居住，是能夠或為被繼承人之親屬會議成員
    均已死亡或無法聯絡，故無法達到法定人數召開親屬會議，
    無法選定遺囑執行人，為此請求廢棄原裁定等語。
二、按抗告法院認抗告為不合法或無理由者，應為駁回抗告之裁
    定（非訟事件法第46條準用民事訴訟法第492 條第1 項、第
    495 條之1 第1 項、第449 條第1 項規定參照）。
三、次按親屬會議會員，應就被繼承人之下列親屬與順序定之：
    （一）直系血親尊親屬。（二）三親等內旁系血親尊親屬。
    （三）四親等內之同輩血親。前項同一順序之人，以親等近
    者為先；親等同者，以同居親屬為先，無同居親屬者，以年
    長者為先。依前二項順序所定之親屬會議會員，不能出席會
    議或難於出席時，由次順序之親屬充任之；又無前條規定之
    親屬，或親屬不足法定人數時，法院得因有召集權人之聲請
    ，於其他親屬中指定之。親屬會議不能召開或召開有困難時
    ，依法應經親屬會議處理之事項，由有召集權人聲請法院處
    理之。親屬會議經召開而不為或不能決議時，亦同；親屬會
    議以會員五人組織之，民法第1131 條、第 1132 條、第
    1130 條亦有明文。
四、抗告人係以被繼承人在臺灣並無直系血親尊親屬、三親等內
    旁系血親尊親屬及四親等內之同輩血親可為親屬會議成員，
    故直接聲請指定遺囑執行人云云。惟查：依抗告人提出之繼
    承系統表，被繼承人乙○○之第一順位繼承人為楊文龍、楊
    人傑、楊淑華、楊淑芳、甲○○，且抗告人先前以同一理由
    向本院聲請指定遺囑執行人時，曾提出親屬會議紀錄，與會
    人員有周長發（即被繼承人乙○○之表姊夫）、楊文龍、楊
    人傑、楊淑華、楊淑芳、甲○○（以上均為被繼承人乙○○
    之子女）等人，是被繼承人乙○○縱無法定親屬會議成員，
    利害關係人仍得依民法第1132條第1 項規定，聲請法院於其
    他親屬中指定親屬會議成員，再召開親屬會議以選任被繼承
    人乙○○之遺囑執行人。倘該親屬會議不能召開或召開有困
    難時，或親屬會議經召開而不為或不能決議時，抗告人始得
    聲請法院指定遺囑執行人，業據原裁定予以指明，抗告人未
    依法聲請指定親屬會議成員，仍以無民法第1131條所規定之
    法定親屬會議成員為由，聲請指定被繼承人乙○○之遺囑執
    行人，於法不合，從而，抗告人指摘原裁定不當，求予廢棄
    改判，為無理由，應予駁回。
五、據上結論，本件抗告為無理由，爰裁定如主文。
中    華    民    國    95    年  6   月        7     日
                    家事法庭審判長法  官  俞慧君
                                  法  官  彭南元
                                  法  官  林妙黛
以上正本係照原本作成。
本裁定除以適用法規顯有錯誤為理由，並經本院許可外，不得再
抗告。
如提起再抗告，應於收受送達後10日內向本院提出再抗告狀，應
同時表明再抗告理由，且繳納再抗告費新臺幣1,000 元。
中    華    民    國    95    年  6   月        12    日
                                  書記官  尹遜言
參考法條：
非訟事件法第45條：
抗告法院之裁定，以抗告不合法而駁回者，不得再為抗告。但得
向原法院提出異議。
前項異議，準用民事訴訟法第484 條第2項及第3項之規定。
除前2 項之情形外，對於抗告法院之裁定再為抗告，僅得以其適
用法規顯有錯誤為理由，並經原法院之許可者為限。
前項許可，以原裁定所涉及之法律見解具有原則上重要性者為限
。
民事訴訟法第436 條之3 第3 項、第4 項及第436 條之6 之規定
，於第3項之抗告準用之。
民事訴訟法第436條之3
對於簡易訴訟程序之第二審裁判，提起第三審上訴或抗告，須經
原裁判法院之許可。
前項許可，以訴訟事件所涉及之法律見解具有原則上之重要性者
為限。
第1 項之上訴或抗告，為裁判之原法院認為應行許可者，應添具
意見書，敘明合於前項規定之理由，逕將卷宗送最高法院；認為
不應許可者，應以裁定駁回其上訴或抗告。
前項裁定得逕向最高法院抗告。
民事訴訟法第436條之6
對於簡易訴訟程序之裁判，逕向最高法院提起上訴或抗告，經以
上訴或抗告無理由為駁回之裁判者，不得更以同一理由提起再審
之訴或聲請再審。


司法院資訊處製作；財團法人民間司法改革基金會備份。
